【裁判字號】    88,訴,1796
【裁判日期】    890117
【裁判案由】    殺人未遂
【裁判全文】
臺灣板橋地方法院刑事判決                        八十八年度訴字第一七九六號
    公  訴  人  臺灣板橋地方法院檢察署檢察官
    被      告  戊○○
    指定辯護人  甲○
右列被告因殺人未遂案件，經檢察官提起公訴（八十八年度偵字第二一八０六號），
甲○判決如左：
    主  文
戊○○殺人未遂，累犯，處有期徒刑伍年肆月。
    事  實
一、戊○○於民國（下同）八十四年間因肅清煙毒條例案件，經甲○判處有期徒刑三
    年三月，於八十八年五月十三日縮刑期滿執行完畢，猶不知悔改，於八十八年九
    月二十八日下午，與友人丁○○在台北縣三峽鎮○○街五巷五八號二樓之茶藝館
    內飲酒，至當日十四時三十分許，二人準備離去時，因丁○○要求戊○○付帳，
    戊○○竟心生不滿，基於殺人之犯意，右手持店內之水果刀，朝丁○○之胸部要
    害猛刺一刀，致丁○○受有血胸之傷害，丁○○於受傷後，趁隙逃離茶藝館，適
    遇友人己○○騎機車路過該處，將其送往台北縣三峽鎮「恩主公醫院」急救，始
    免於難。嗣經警循線查獲戊○○，並自其住處扣得非其所有，供犯罪用之水果刀
    一把。
二、案經丁○○之妻乙○○訴由台北縣警察局三峽分局報請臺灣板橋地方法院檢察署
    檢察官偵查起訴。
    理  由
一、訊據被告戊○○固坦承有於事實欄所載時地持刀刺傷丁○○，惟矢口否認有殺人
    犯意，辯稱伊當時喝醉酒，在櫃檯持水果刀削水果，被害人亦酒醉，伊轉身時，
    適被害人在旁，始不慎刺到被害人，無殺人故意，警訊筆錄不實在云云。惟查：
    當時為被告製作筆錄之警員丙○○於甲○審理時證稱，被告應訊時精神狀況清楚
    ，渠係依被告所言制作筆錄，並未毆打被告。按該員警與被告並無怨隙，且案發
    當時除被告僅被害人在該處，被害人當時已送醫急救，生命垂危，員警所作筆錄
    自係依被告所供而制作，衡情應無擅加編織之理，可認係真實可採，自得為判決
    基礎。再被告於警訊時已坦承，係因與友人丁○○在台北縣三峽鎮○○街五巷五
    八號二樓之茶藝館內飲酒，二人準備離去時，因丁○○要求我付帳，我身上沒錢
    ，一時氣不過，見桌上有一把水果刀，便持刀向前方水平往丁○○胸口刺入等語
    。而丁○○於受傷後，由友人己○○送醫急救，經醫診斷認其受有血胸、低血量
    休克之傷害，其右胸穿刺傷約六公分，深度直到肋膜腔，傷勢有生命危險，並隨
    即向家屬發出病危通知，幸經醫生施以緊急胸管插管及輸血治療，情況好轉，於
    八十八年十月五日出院，有「恩主公醫院」之診斷證明書、病危通知單、病歷摘
    要二紙在卷可稽。按刑法上殺人與傷害致死之區別，本視加害人有無殺意為斷，
    被害人所受之傷害程度，固不能據為認定有無殺意之唯一標準，但加害人之下手
    情形如何，於審究犯意方面，仍不失為重要參考資料，又殺人與傷害致死之區別
    ，即在下手加害時有無死亡之預見為斷，此最高法院迭有二十年非字一０四號、
    十九年上字七一八號判例可參。查胸部為人身要害，扣案水果刀經甲○勘驗結果
    ，刀刃僅長十二公分，刀柄長十一．五公分，有照片附卷可稽，被告竟持該刀猛
    刺被害人之胸部，深達六公分，且係被害人趁隙逃離，幸遇友人將其送醫，急救
    得宜，始能倖免於死等情，已如前述，若果如被告所辯，係不小心刺傷，並無殺
    意云云，豈有將刀刃之半部刺入被害人胸口要害，且未隨即將被害人護送就醫，
    自行逃逸之理，被告所辯顯事後卸責之詞。雖被害人於甲○審理時附和被告之辯
    詞，並由其妻乙○○當庭撤回告訴，惟被告因不滿被害人要求其付帳而持刀砍殺
    被害人等情，業據其於警訊中供承在卷，被害人所證顯係迴護之詞，自不足為被
    告有利之認定。被告有致人於死之殺人犯意至為明顯，其犯行事證明確，應堪認
    定。
二、核被告所為，係犯刑法第二百七十一條第二項、第一項殺人未遂罪。其殺人犯行
    僅至未遂程度，應依法減輕其刑。又查被告有事實欄所載之犯罪科刑執行情形，
    有臺灣高等法院檢察署刑案紀錄簡覆表在卷可稽，其受有期徒刑之執行完畢後，
    五年以內再犯有期徒刑以上之本罪，為累犯，應依法加重其刑，爰先加後減。爰
    審酌被告為細故持刀砍人之身體要害、目的、手段，犯罪時所受之刺激及其品性
    、生活狀況、智識程度、犯罪所生之損害，及犯後態度等一切情狀，量處如主文
    所示之刑，以示懲儆。扣案水果刀一把，非為被告所有，依法毋庸沒收。
據上論斷，應依刑事訴訟法第二百九十九條第一項前段，刑法第二百七十一條第二項
、第一項、第二十六條前段、第四十七條，判決如主文。
本案經檢察官葉靜芳到庭執行職務。
中      華      民      國    八十九    年      一      月      十七    日
                                      臺灣板橋地方法院刑事第四庭
                                          法  官  王  敏  慧
右正本證明與原本無異。
如不服本判決應於送達後十日內向甲○提出上訴狀。
                                          書記官  廖  美  紅
中      華      民      國    八十九    年      一      月      二十    日
附錄本案論罪科刑法條全文：
刑法第二百七十一條
殺人者，處死刑、無期徒刑或十年以上有期徒刑。
前項之未遂犯罰之。
預備犯第一項之罪者，處二年以下有期徒刑。


司法院資訊處製作；財團法人民間司法改革基金會備份。
